【裁判字號】    89,訴,336
【裁判日期】    891027
【裁判案由】    違反台灣地區與大陸地區人民關係條例
【裁判全文】
臺灣基隆地方法院刑事判決                          八十九年度訴字第三三六號
    公  訴  人  臺灣基隆地方法院檢察署檢察官
    被      告  乙○○
                甲○○
右列被告因違反台灣地區與大陸地區人民關係條例案件，經檢察官提起公訴 (八十
九年度偵字第一七九七號)，本院判決如左：
    主  文
乙○○、甲○○共同違反不得使大陸地區人民非法進入臺灣地區之規定，處有期徒刑
肆月，緩刑參年。
    事  實
一、乙○○係基隆籍「益昇號」漁船（統一編號ＣＴ五─００一一０八號，登記所有
    人為陳惠燕，與乙○○、甲○○無犯意聯絡）船長，甲○○則為該船輪機長，二
    人明知人民入出境，應向內政部警政署入出境管理局申請許可，未經申請許可者
    ，不得入出境，又中華民國船舶非經主管機關許可，不得航行至大陸地區，且大
    陸地區人民非經我政府主管機關許可，不得進入台灣地區，詎其二人竟為謀廉價
    作業漁工以節省成本，基於共同之犯意，於民國八十九年一月二十日十二時許，
    以出海捕漁為由，自基隆市和平島漁港報關出港後，未經主管機關許可，擅自駛
    往大陸地區，並於同年月二十一日十二時許進入大陸地區之福建省平潭縣沙埕鎮
    沙埕漁港下錨停泊，並由乙○○登岸，向大陸霞浦勞務公司同興分公司，以每人
    每月美金二百七十元之代價，僱用大陸地區人民黃建華、施修龍、游美悌、徐永
    斌、徐永發、徐永隆、黃建珠等人上船從事漁務工作。嗣於同月二十三日十一時
    許，乙○○、甲○○駕駛前開漁船搭載黃建華等大陸漁工自沙埕漁港出發後，未
    經主管機關許可，擅自進入台灣地區之澎湖、台中等附近海域作業，並於八十九
    年三月六日四時二十五分許，返回基隆市和平島漁港進行補給並維修起網架，以
    此方式使黃建華等大陸漁工非法進入台灣地區。嗣於同日十八時四十二分許，渠
    等再度自基隆市和平島漁港報關出港，而於八十九年四月六日十八時二十分許，
    擬至彭佳嶼一帶捕魚，行經台灣地區之東經一一九度五十八分、北緯二三度二十
    三分處即嘉義縣外傘頂洲溪南方二海浬處時，為警登船盤檢時查獲。
二、案經行政院海岸巡防署海洋巡防總局報告臺灣嘉義地方法院檢察署呈由臺灣高等
    法院檢察署檢察長令轉臺灣基隆地方法院檢察署檢察官偵查起訴。
    理  由
一、右揭事實，迭據被告乙○○、甲○○於警訊、偵查及本院審理時供承在卷，核與
    證人黃建華、施修龍、游美悌、徐永斌、徐永發、徐永隆、黃建珠等人於警訊中
    證述之情節相符，並有航海圖一紙、船員證影本二紙、漁船各項證件驗證明細表
    及行政院農業委員會漁業執照影本一紙、機漁船（含船員）進出港檢查表影本一
    紙、勞務證影本七紙及相片十一幀在卷可稽。足認被告等自白與事實相符，堪予
    採信。至被告乙○○雖提出基隆區漁會函影本二紙，辯稱伊出海前已向基隆區漁
    會報告云云，惟查前開函附之報告二紙，係「台灣地區漁船在台灣地區離岸十二
    浬以外海域僱用大陸船員上船報告表」，是其報告內容乃被告乙○○、甲○○僱
    用大陸漁工在台灣地區離岸十二海浬以外海域作業，而被告二人及前揭七名大陸
    漁工於前開時間作業範圍已進入台灣地區離岸十二浬以內乙情，業已前述，自難
    以此報告即謂被告僱用大陸地區人民及使大陸地區人民進入台灣地區業經許可。
    綜上所述，本件事證明確，被告二人犯行均堪認定。
二、核被告乙○○係中華民國船舶船長，未經主管機關之許可，即與被告甲○○逕自
    航行至大陸地區，所為係違反台灣地區與大陸地區人民關係條例第二十八條第一
    項之規定，而犯同條例第八十條第一項前段之罪。被告甲○○雖不具中華民國船
    長之特定身分，惟其與具中華民國船舶船長身分之被告乙○○共同犯前開罪名，
    依刑法第三十一條第一項之規定，仍應以共犯論，其所為亦係犯同條例第八十條
    第一項前段之罪。又被告二人未向主管機關申請許可，即使大陸地區人民非法進
    入臺灣地區並使其從事未經許可之工作，所為係違反同條例第十五條第一款、第
    四款不得使大陸地區人民非法進入臺灣地區及不得僱用大陸地區人民從事未經許
    可工作之規定，而另犯同條例第七十九條第一項、第八十三條第一項之罪。被告
    二人所就犯右開三罪名，有犯意聯絡及行為分擔，均為共同正犯。又被告二人所
    犯前開三罪名間，有方法結果之牽連關係，應均依牽連犯之規定從一重之台灣地
    區與大陸地區人民關係條例第七十九條第一項之違反不得使大陸地區人民非法進
    入臺灣地區之規定罪處斷。爰審酌被告二人均無前科紀錄，此有本院被告全國前
    安紀錄表二紙在卷可憑，渠等品行尚稱良好，及未經主管機關許可，將該船舶航
    行至大陸地區，並未經許可使大陸地區人民非法進入臺灣地區，因而對國家安全
    及社會秩序所生之危害，併其犯罪後坦承犯行，知所悔悟，態度尚佳等一切情狀
    ，分別量處如主文所示之刑。末查被告二人前未曾受有期徒刑以上刑之宣告，有
    前開本院被告全國前案紀錄表二紙在卷足稽，其等經此次起訴審判後，當能知所
    警惕，信無再犯之虞，本院認所宣告之刑以暫不執行為適當，均併諭知緩刑三年
    ，以啟自新。
據上論斷，應依刑事訴訟法第二百九十九條第一項前段，台灣地區與大陸地區人民關
係條例第七十九條第一項、第八十條第一項前段、第八十三條第一項，刑法第十一條
前段、第二十八條、第三十一條第一項、第五十五條、第七十四條第一款，判決如主
文。
本案經檢察官周啟勇到庭執行職務
中    華    民    國      八十九      年      十      月    二十七    日
                                      臺灣基隆地方法院刑事第三庭
                                          法  官  姚 貴 美
右正本證明與原本無異。
如不服本判決，應於判決送達後十日內向本院提出上訴狀( 應附繕本 )，上訴於臺灣
高等法院。
                                          書記官  明 祖 斌
中    華    民    國      八十九      年    十一      月      三      日


司法院資訊處製作；財團法人民間司法改革基金會備份。
